【裁判字號】    89,訴,2862
【裁判日期】    900412
【裁判案由】    違反稅捐稽徵法等
【裁判全文】
臺灣高雄地方法院刑事判決                        八十九年度訴字第二八六二號
    公  訴  人  臺灣高雄地方法院檢察署檢察官
    被      告  丙○○
右列被告因違反稅捐稽徵法等案件，經檢察官提起公訴（八十九年度偵字第一六四六
六號），及移送併案理（八十九年度偵字第二四一九七號），本院判決如左：
    主    文
丙○○商業負責人，以明知為不實之事項，而填製會計憑證，處有期徒刑陸月。如易
科罰金，以參佰元折算壹日。
    事    實
一、丙○○前於民國八十二年間因違反稅捐稽徵法等案件，經本院判處有期徒刑五月
    ，緩刑三年。丙○○係納稅義務人高雄市○○區○○路二七九巷二十二弄四號之
    四「祥勝企業行」之負責人，亦為商業會計法所稱之商業負責人，負有據實製作
    薪資所得扣繳暨免扣繳憑單（下稱薪資所得扣繳憑單）及登載營利事業所得稅結
    算申報書之義務，為從事業務之人。丙○○猶不知悔改，明知乙○○（起訴書誤
    載為乙○○妹）於八十七年間未曾在該企業行任職及支薪，竟在業務上應製作之
    八十七年度薪資所得扣繳憑單及營利事業所得稅結算申報書上登載乙○○於八十
    七年度曾支薪新臺幣（下同）十八萬五千元之不實事項，復持前開薪資所得扣繳
    憑單及營利事業所得稅結算申報書向財政部高雄市國稅局楠梓稽徵所行使，申報
    祥勝企業行八十七年度營利事業所得稅，藉此詐術之方法逃漏營利事業所得稅，
    共計逃漏稅捐達四萬六千二百五十元（起訴書誤載為四萬六千百五十元），足以
    生損害於乙○○及該管稅捐稽徵機關核稅及處理賦稅事務之正確性。
二、案經財政部高雄市國稅局函送臺灣高雄地方法院檢察署檢察官偵查起訴及移送併
    案審理。
    理    由
一、訊據被告丙○○對於右揭事實供承不諱，核與被害人乙○○於偵查及本院調查時
    之指訴情節相符，復有被害人向財政部高雄市國稅局書立之檢舉書影本、各類所
    得扣繳暨免扣繳憑單影本及營利事業所得稅結算申報書影本各一紙在卷可稽，而
    被告因此不實申報之行為，共計逃漏稅捐四萬六千二百五十元，亦有財政部高雄
    市國稅局財高國稅法字第八九０三七０七九號函一紙附卷可按。堪認被告自白核
    與事實相符，自得採為論罪之依據。本件事證已臻明確，被告犯行洵堪認定。
二、查被告為商業負責人及從事業務之人，而營利事業填報扣繳憑單，乃附隨其業務
    而製作，係屬業務上所掌之文書（最高法院七十年九月二十一日七十年度第九次
    刑事庭會議決議同此見解），且扣繳憑單係扣繳義務人將給付總額及扣繳稅額彙
    報供稽徵機關查核之用，係屬商業會計法第十五條第一款、第十六條第一款所定
    之會計憑證，故扣繳憑單及結算申報書均係附隨被告所經營之祥勝企業行之業務
    而作成之文書。次查被告為祥勝企業行負責人，又祥勝企業行係被告獨資經營，
    有八十七年度營利事業所得稅結算申報書及營利事業投資人明細及分配盈餘表影
    本各一紙存卷可證（見偵查卷第十三至十四頁），被告本身即係納稅義務人，被
    告既明知乙○○薪資不實，仍虛報乙○○八十七年度薪資為十八萬五千元，列為
    成本，填載扣繳憑單及結算申報書向財政部高雄市國稅局楠梓稽徵所申報，足以
    生損害於乙○○及稅捐機關核稅及處理稅賦事務之正確性，並逃漏稅捐，核其所
    為，係犯稅捐稽徵法第四十一條詐術逃漏稅捐罪、商業會計法第七十一條第一款
    之明知不實事項填製會計憑證罪、刑法第二百十六條、第二百十五條之行使業務
    上登載不實文書罪。又被告明知不實事項填製扣繳憑單之會計憑證行為，因商業
    會計法第七十一條第一款之填製不實會計憑證罪，係刑法第二百十六條、第二百
    十五條之行使業務上文書登載不實罪之特別規定，依特別法優於普通法之法律競
    合關係，即應擇一適用商業會計法第七十一條第一款之規定論處。又被告明知不
    實事項而仍登載於其業務上製作之結算申報書並據以申報稅捐持之行使，係犯行
    使業務上登載不實文書罪，其登載不實之行為係行使行為之前階段行為，應為行
    使行為所吸收，不另論罪。是被告所犯上開明知不實事項填製會計憑證罪與行使
    業務上登載不實文書罪間，有方法結果之牽連關係，為牽連犯，依刑法第五十五
    條後段之規定，應從較重之填製不實會計憑證罪處斷。又被告所犯上開詐術逃漏
    稅捐罪及填製不實會計憑證罪，有方法結果之牽連關係，為牽連犯，依刑法第五
    十五條後段之規定，應從較重之填製不實會計憑證罪論處。又公訴人雖未論及被
    告違反上開商業會計法罪名，惟該等犯罪與上開行使業務上登載不實文書罪部分
    具有牽連犯之裁判上一罪關係，為起訴效力所及，本院自得一併審理。爰審酌被
    告前於八十二年間犯有如事實欄所述之違反稅捐稽法等案件，經本院判處有期徒
    刑五月，緩刑三年，此有臺灣高雄地方法院檢察署刑案資料查註紀錄表一紙及該
    判決書一份在卷可按，詎仍不知悔改，再犯本件違反稅捐稽徵法之罪，本應重罰
    ，惟念其所逃漏之稅額為四萬六千二百五十元，數額非鉅，且係為圖小利方觸刑
    章，惡性非大，及犯罪後復能坦認犯行，頗具悔意，態度良好等一切情狀，量處
    如主文所示之刑。又查刑法第四十一條易科罰金之折算標準，業經立法院於九十
    年一月四日修正，並經總統於同年月十日公布施行，自應適用新法（最高法院二
    十四年七月總會決議（二）參照），爰併諭知易科罰金之折算標準。
三、移送併辦意旨略以部分：被告另涉犯於八十七年間，明知甲○○未曾在祥勝企業
    行任職及支薪，竟在業務上應製作之八十七年度薪資所得扣繳憑單及營利事業所
    得稅結算申報書上登載甲○○於八十七年度曾支薪二十一萬三千元之不實事項，
    復持前開薪資所得扣繳憑單及營利事業所得稅結算申報書向財政部高雄市國稅局
    楠梓稽徵所行使，申報祥勝企業行八十七年度營利事業所得稅，藉此詐術之方法
    逃漏營利事業所得稅，共計逃漏稅捐達五萬三千二百五十元。因而認此部分與上
    開起訴部分，有連續犯之裁判上一罪關係，而移送本院併為審理。按裁判上一罪
    ，其中一罪業已繫屬於法院，他部分尚由檢察官偵辦者，倘檢察官認該其所偵辦
    之部分，確有應成立犯罪之虞，且與已繫屬法院部分有裁判上一罪之關係，而移
    送該已繫屬法院併辦，則該受移送之已繫屬法院得就該移送併辦部分予以實質審
    判者，應以經其審理之結果，以該二罪間確有裁判上一罪之關係為前提，倘該二
    罪間，經繫屬法院審理之結果並無裁判上一罪之關係時，基於不告不理原則，該
    繫屬法院就移送併辦部分不得為任何裁判，而僅能退回原偵查機關另行偵辦，否
    則即有就未經請求之事項予以裁判之訴外裁判之違法。訊據被告堅詞否認涉有該
    部分犯行，辯稱：「於八十七年間，有僱用甲○○在祥勝企業行從事綁鐵工作，
    每天薪資一千多元。」等語。經查：證人甲○○於本院九十年一月八日調查時到
    庭證稱：「我當時收到稅單時，因為不認識店號（祥勝企業行），所以才會去檢
    舉。之後我有把稅金繳清了。」；另於本院九十年三月二十一日調查時證稱：「
    我認識被告，但不知他的公司名稱為祥勝企業行。當時我在該處綁鐵。每天薪資
    為一千多元。」，核與被告前揭所辯情節相符，是被告上揭所辯伊有僱用證人甲○○等語應堪採信。此外，復查無其他積極證據足資認定被告涉有此犯行，是前
    揭移送併辦部分既不能證明犯罪，則與本件被告犯行部分即無成立連續犯之裁判
    上一罪之可能，本院自不得就未經起訴之併辦部分為任何裁判，僅能將該部分原
    卷退回原偵查機關另行偵辦，併此敘明。
據上論斷，應依刑事訴訟法第二百九十九條第一項前段，稅捐稽徵法第四十一條，商
業會計法第七十一條第一款，刑法第十一條前段、第二條第一項前段、第二百十六條
、第二百十五條、第五十五條、修正後第四十一條第一項，罰金罰鍰提高標準條例第
一條前段、第二項，判決如主文。
本案經檢察官顏漢文到庭執行職務。
中    華    民    國      九十      年      四      月       十二       日
                                  臺灣高雄地方法院刑事第七庭
                                      法  官  蔡  正  雄
右正本證明與原本無異。
如不服本判決，應於判決送達後十日內，向本院提出上訴狀。
                                      書記官  許  雅  惠
中    華    民    國      九十      年      四      月       十二       日
附錄本判決論罪之法條：
稅捐稽徵法第四十一條：
納稅義務人以詐術或其他不正當方法逃漏稅捐者，處五年以下有期徒刑、拘役或科或
併科新臺幣六萬元以下罰金。
商業會計法第七十一條第一款：
商業負責人、主辦及經辦會計人員或依法受託代他人處理會計事務之人員有左列情事
之一者，處五年以下有期徒刑、拘役或科或併科新臺幣十五萬元以下罰金：
一、以明知為不實之事項，而填製會計憑證或記入帳冊者。
刑法第二百十五條：
從事業務之人，明知為不實之事項，而登載於其業務上作成之文書，足以生損害於公
眾或他人者，處三年以下有期徒刑、拘役或五百元以下罰金。


司法院資訊處製作；財團法人民間司法改革基金會備份。
